【裁判字號】    89,簡上,83
【裁判日期】    890713
【裁判案由】    給付貨款
【裁判全文】
臺灣高雄地方法院民事判決  八十九年度簡上字第八十三號
    上  訴  人  乙○○
    被上訴人    甲○○
右當事人間請求給付貨款事件，上訴人對於中華民國八十九年一月二十七日本院八十
八年度旗簡字第八０號第一審判決提起上訴，本院判決如左：
    主  文
原判決命上訴人給付部分及假執行之宣告暨訴訟費用之負擔均廢棄。
被上訴人在第一審之訴駁回。
第一、二審訴訟費用由被上訴人負擔。
    事  實
甲、上訴人方面：
一、聲明：
（一）原判決廢棄。
（二）被上訴人在第一審之訴駁回。
二、陳述：除與原審判決書所載者相同茲予引用外，補稱：
（一）被上訴人在第一審主張上訴人同意於八十七年七月十五日，同意將所飼養之九
      十一頭豬隻作價抵償貨款約新臺幣︵下同︶二十五萬元，上開主張與事實不符
      ，上訴人否認之。
（二）被上訴人與上訴人事先就有協議，雙方同意豬隻六十公斤以上者，每頭以新台
      幣五千元計算，計有五十六頭，六十公斤以下者，每頭二千五百元，有六十一
      頭，其中有二頭弱小者計算為一頭，合計則為六十頭。上訴人將豬隻交由被上
      訴人自行飼養，而被上訴人每日指派其工人來飼養，後來被上訴人第一次於八
      十七年七月二十日知會上訴人載運六十公斤以上之豬隻五十六頭，其中被上訴
      人將四十頭運往高雄肉品市場拍賣，當天被上訴人載走之豬隻計價為二十八萬
      元，加上上訴人於八十七年二月五日清償現金五萬元，合計三十三萬元，故被
      上訴人退還上訴人以上訴人名義簽發，發票日為八十七年一月三十日、八十七
      年二月三十日、八十七年三月三十日，面額各十萬元之本票三紙予上訴人，餘
      款三萬元部分，被上訴人將上訴人所簽發，發票日為八十七年五月三十日，面
      額八萬元之本票一紙退還上訴人，而改由上訴人另行簽發發票日為八十七年五
      月三十日，面額五萬元之本票交被上訴人收執。
（三）被上訴人主張載運九十一頭豬，作價約二十五萬元，然被上訴人究竟係如何計
      算上開價格，含糊不清，不符合豬隻買賣規則及常理，上訴人否認該計價。
（四）被上訴人主張八十七年七月十七日運走大豬四十一頭高雄肉品市場拍賣時，共
      得款十七萬二千零六十八元，其中交付上訴人十五萬元償還債務，此項主張實
      與事實不符，且違反事理。
（五）被上訴人主張第一次載運豬隻，計價二十八萬元，餘款十五萬元部分，即以上
      訴人簽發，發票日為八十七年四月三十日、八十七年五月三十日，面額分別為
      十萬元、五萬元之本票，請求上訴人給付票款云云，實則上訴人在被上訴人第
      二次載走豬隻時，該等豬隻已足夠清償上開十五萬元，上訴人並未另行再向被
      上訴人借款十五萬元，且被上訴人供稱當時係交代會計即證人張美菊將十五萬
      元交付上訴人，然證人張美菊係證稱看見被上訴人將十五萬元交付上訴人，二
      人供述不一，顯見被上訴人主張有將十五萬元交付上訴人云云，不足採信。
三、證據：援用原審之立證方法。
乙、被上訴人方面：
一、聲明：求為判決駁回上訴，第二審訴訟費用由上訴人負擔。
二、陳述：除與原審判決書所載者相同茲予引用外，補稱：
（一）上訴人於庭訊時之主張前後不一，惟其餘原審八十八年九月二十日之答辯狀之
      主張與歷來被上訴人之主張相同，應視為有自認之適用。
（二）上訴人稱被上訴人於八十七年八月六日前往其住處，抓走小豬六十頭以為餘款
      十五萬元之抵債一節，上訴人聲請傳訊之證人邱秋明已到庭結證並無上開情事
      ，足見上訴人主張本件債務已清償一節，不足採信。
三、證據：援用原審之立證方法。
    理  由
一、被上訴人起訴主張：上訴人迄八十六年十月二十八日止，共積欠其飼料貨款六十
    八萬一千六百八十一元整。上訴人除於八十六年十一月十四日現金清償一千六百
    元，並約定尾數八十一元折讓不予計算外，餘款六十八萬元之貨款，由上訴人簽
    發面額十萬元之本票六紙及面額為八萬元之本票一紙交付被上訴人作為繳付貨款
    之用。事後上訴人先後清償二十五萬元外，餘款四十三萬元均遲遲未能清償，上
    訴人遂同意被上訴人載運上訴人飼養之豬隻作價抵償。被上訴人於八十七年七月
    十五日，至上訴人處載運九十一頭之小豬，作價二十五萬元，連同先前於八十七
    年二月五日清償之現金五萬元，合計三十萬元，被上訴人遂退還上訴人八十七年
    一、二、三月份，面額均為十萬元之本票三紙。另被上訴人於八十七年七月十七
    日再次前往被上訴人處載運大豬四十頭，其中一頭於途中死亡，僅拍賣三十九頭
    ，共計價款十七萬二千零六十八元，其中上訴人以另有債務亟待清償為由，取走
    十五萬元，餘款被上訴人同意作價三萬元抵銷上訴人積欠被上訴人十八萬元貨款
    中之三萬元，故迄八十七年七月二十日止，上訴人尚積欠被上訴人十五萬元，為
    此雙方協議被上訴人將原到期日八十七年五月三十日，面額八萬元之本票交還上
    訴人，上訴人另於同日開具到期日相同，面額五萬元之本票一紙交付被上訴人，
    故連同上訴人另簽發面額十萬元，到期日為八十七年四月三十日之本票一紙均交
    付被上訴人，作為貨款十五萬元之擔保，爰依票款之法律關係請求上訴人給付票
    款十五萬元，及其中十萬元部分，自八十七年四月三十日起，五萬元部分，自八
    十七年五月三十日起；均至清償日止，按年息百分之五計算之利息云云。
二、被上訴人則以：上訴人固不否認積欠被上訴人三十四萬元之貨款，然被上訴人前
    後二次至上訴人處所載運豬隻作價抵償，均已清償完畢，上訴人於第二次豬隻拍
    賣後，並未向被上訴人借款十五萬元等語置辯。
三、被上訴人起訴主張上訴人為支付積欠被上訴人之貨款，而交付由上訴人簽發，到
    期日為八十七年四月三十日，面額十萬元，票號七五五０六號，及到期日為八十
    七年五月三十日，面額五萬元，票號六四一一七六號，均免除作成拒絕證書之本
    票二紙予被上訴人等事實，業據提出本票二紙為證，且為上訴人所不爭執，足堪
    信為真實。惟上訴人辯稱系爭本票之票據原因債權已因清償而消滅等語，被上訴
    人雖否認之，然查：
（一）、被上訴人主張上訴人迄八十六年十月二十八日止，共積欠被上訴人飼料貨款
        六十八萬一千六百八十一元整，經上訴人先後於八十六年十二月一日清償六
        萬元，八十六年十二月八日清償四萬元，八十七年一月十日清償十萬元，八
        十七年二月五日清償五萬元後，尚有餘款四十三萬未清償。二造遂同意以上
        訴人所飼養之豬隻作價清償等事實，為二造所不爭執，足堪信屬實。
（二）被上訴人另主張其於八十七年七月十五日、七月十八日，先後至上訴人處所載
      運豬隻九十頭、四十頭，作價抵償上訴人積欠之貨款各為二十五萬元、十八萬
      元（拍賣價為十七萬二千零六十八元）等事實，業據提出帳卡一份、存摺（即
      高雄肉品運銷股份有限公司匯款紀錄）一份、豬隻編號清單一份、上訴人開立
      本票明細表一份為證，且證人邱秋明亦於原審到庭證稱隨同被上訴人前往上訴
      人處所載運豬隻二次，上訴人雖否認載運豬隻之日期、數量，然對於被上訴人
      二次作價之總金額則為相同之主張，故被上訴人主張已自上訴人載運價格為四
      十三萬元之豬隻抵債等事實，堪信為真實。
（三）惟被上訴人另主張收取第二次豬隻拍賣價十七萬二千零六十八元後，當日借予
      上訴人十五萬元一節，固經證人即被上訴人之會計張美菊於原審時到庭證稱確
      有其事，然證人張美菊系被上訴人之受僱人，證言不免有偏頗之虞，且證人張
      美菊於原審時證稱：「我在八十七年七月二十日左右，我老闆甲○○有將賣豬
      所得的錢十五萬元在旗山鎮○○里○○○路四十二號辦公室交與乙○○，當時
      我是在場看到，被告當場取回八萬元之本票，並簽發支付五萬元之本票交換」
      等語（見原審八十九年一月十三日言詞辯論筆錄），核與被上訴人在原審供稱
      ：其中有十五萬元給被告，故我保留本票，十五萬元是我會計張小姐於七月二
      十日於被告至辦公室親自拿給被告的」等語所述情節不同，亦即十五萬元是由
      被上訴人交付上訴人或係證人張美菊交付一節，二人供述不一。又審酌上訴人
      載運上訴人豬隻之目的，係為拍賣抵債，依常情豈有於賣得價金後，將大部分
      之款項交還上訴人向他人償債之理，足認證人張美菊與被上訴人關於該部分之
      證述，均與事實不符，且有違經驗法則，不足採信。從而上訴人主張已以豬隻
      作價清償積欠被上訴人之四十三萬元一節，堪予採信。
四、按「票據債務人不得以自己與發票人或執票人之前手間所存抗辯之事由對抗執票
    人。但執票人取得票據出於惡意者，不在此限」，票據法第十三條定有明文。故
    依上開法條之反面解釋，票據債務人得以其自己與執票人間所存抗辯之事由，對
    抗執票人。本件上訴人積欠被上訴人四十三萬之貨款債務，既已因清償而消滅，
    已如前述，則票據之原因債權已消滅，依上開票據法之規定，上訴人自得以之對
    抗執票人即被上訴人而拒絕付款，從而被上訴人依票據關係請求上訴人給付票款
    ，為無理由，應予駁回。上訴人上訴意旨指稱票據原因債權已消滅，被上訴人於
    原審之請求無理由等語，堪予採信。原審判決既有不當，自應廢棄並改判如主文
    所示。
五、本件判決結果已臻明確，二造其餘攻擊防禦方法於本件判決結果不生影響，爰不
    一一論述。
六、據上論結，本件上訴為有理由，依民事訴訟法第四百三十六條之一第三項、第四
    百五十條、第七十八條，判決如主文。
中      華      民      國    八十九    年      七      月    十三    日
                              臺灣高雄地方法院民事第六庭
~B審判長法官  陳明富
~B法      官  吳進寶
~B法      官  吳文婷
右為正本係照原本作成。
本判決不得上訴。
中      華      民      國    八十九    年      七      月     十三     日
~B法院書記官  王少玲


司法院資訊處製作；財團法人民間司法改革基金會備份。
